臺灣臺中地方法院刑事判決　　　　　　　　　　　　　九十二年度金訴字第五二號
　　公　訴　人　臺灣臺中地方法院檢察署檢察官
　　被　　　告　甲○○
右列被告因常業詐欺等案件，經檢察官提起公訴（九十二年度偵字第二三九二一號）
，本院合議庭裁定由受命法官獨任進行簡式審判程序，判決如左：
    主  文
甲○○幫助意圖為自己不法之所有，以詐術使人將本人之物交付，處有期徒刑肆月，
如易科罰金，以參佰元折算壹日。
    事  實
一、甲○○明知綽號「阿文」之不詳姓名成年男子在報紙上刊登購買金融機構帳戶之
    廣告，可能利用購得帳戶作為詐欺取財匯款使用，且其發生並不違背其本意，竟
    因缺錢花用，基於幫助該不詳姓名成年男子之不確定犯意，於民國九十二年九月
    十五日十二時許，在台中市○○路吉安愛買大賣場前，將其所有台中郵局國光支
    局第000000－0號帳戶之存摺、印章及提款卡（包括提款密碼），以每月
    新台幣（下同）一千五百元之代價租予該不詳姓名成年男子。該不詳姓名成年男
    子取得甲○○所有上開郵局帳戶之存摺、印章及提款卡後，即意圖為自己不法之
    所有，於九十二年九月十九日十五時許，打電話向乙○○○佯稱伊為國稅局陳課
    長，要退還九十年度稅款九千餘元，要求乙○○○至提款機旁再以電話聯絡，使
    乙○○○信以為真，於同日十六時三分許，前往台北市大同區○○○路一００號
    台北國際商業銀行，依該不詳姓名成年男子指示操作提款機，利用提款卡輸入特
    定數字，而匯款九萬九千九百八十七元至甲○○所有上開郵局帳戶內，該不詳姓
    名成年男子再利用甲○○所交付之提款卡提領花用。嗣因該不詳姓名男子未繼續
    給付甲○○每月一千五百元之租金，甲○○於九十二年十二月五日十五時五十六
    分許，至台中市○區○○路二九七號台中郵局國光支局欲辦理終止前開帳戶時，
    為該郵局人員張簡徐月華發現可疑報警查獲。
二、案經台中市警察局第三分局報請台灣台中地方法院檢察署檢察官偵查起訴。
    理  由
一、本件被告甲○○所犯係死刑、無期徒刑、最輕本刑為三年以上有期徒刑以外之罪
    ，其於準備程序中就被訴事實為有罪之陳述，經告知簡式審判程序之旨，並聽取
    公訴人及被告之意見後，本院合議庭認為適宜而裁定由受命法官獨任進行簡式審
    判程序，先予敘明。
二、右揭犯罪事實，業據被告甲○○坦承不諱，核與被害人乙○○○及證人張簡徐月
    華於警訊時指述之情節相符，並有台北市政府警察局中山分局受理刑事案件報案
    三聯單、受理各類案件紀錄表、台北國際商業銀行自動櫃員機交易明細表等影本
    附卷可稽。被告係年逾三十歲之成年人，具有相當之社會經驗，明知該不詳姓名
    成年男子可能利用其所有上開郵局帳戶，作為詐欺財物之工具，竟仍將其所有上
    開郵局帳戶之存摺、印章及提款卡（包括提款密碼），以每月一千五百元之代價
    ，租予該不詳姓名成年男子，嗣該不詳姓名成年男子果據以為詐欺取財之匯款帳
    戶，被告自具有幫助該不詳姓名成年男子詐欺取財之不確定故意，本件事證明確
    ，被告犯行已堪認定。
三、按刑法上之故意，以行為人對於構成犯罪之事實，包括犯罪客體、行為、結果等
    均有具體確定認識，並有意使其發生者為確定故意，而行為人對於構成犯罪之事
    實，雖無具體確定認識，然已預見其發生，而其發生不違背其本意者，則為不確
    定故意。又行為人基於幫助他人犯罪之意思，為促成他人犯罪而為犯罪構成要件
    以外之行為，為幫助犯。本件被告明知綽號「阿文」之不詳姓名成年男子在報紙
    上刊登購買金融機構帳戶之廣告，可能利用購得帳戶作為詐欺取財匯款使用，仍
    將其所有上開郵局帳戶之存摺、印章及提款卡（包括提款密碼）租予該不詳姓名
    成年男子，該不詳姓名成年男子嗣據以作為詐欺取財匯款使用，既不違背被告當
    初出租帳戶之本意，且係參與提供取得詐欺取財犯罪所得款項工具，對此犯行施
    以助力，為詐欺取財罪構成要件以外之行為，應以詐欺取財罪之幫助犯論之。核
    被告所為，係犯刑法第三十條第一項、第三百三十九條第一項之幫助詐欺取財罪
    。被告係幫助不詳姓名成年男子犯詐欺取財罪，為從犯，應依刑法第三十條第二
    項規定，按正犯之刑減輕之。又被告將其所有上開郵局帳戶之存摺、印章及提款
    卡租予該不詳姓名成年男子，雖具有幫助該不詳姓名成年男子詐欺取財之不確定
    故意，然被告出租其所有上開郵局帳戶之存摺、印章及提款卡，旨在幫助該不詳
    姓名成年男子詐取財物，並無任何證據足資證明被告明知或預知該租用其所有前
    開郵局帳戶之不詳姓名成年男子，係反覆以詐欺取財為目的之職業性罪犯，且檢
    察官所指本件之被害人亦僅乙○○○一人，自難認被告有幫助常業詐欺之犯意，
    檢察官認被告應成立刑法第三百四十條常業詐欺罪之幫助犯，尚有未洽，起訴法
    條應予變更。爰審酌被告之品行（曾因妨害兵役及違反動產擔保交易法案件，經
    本院判處拘役三十五日及二十日，見卷附台灣台中地方法院檢察署刑案資料查註
    紀錄表），及其犯罪動機、目的、手段、所生損害、犯罪後態度等一切情狀，處
    以如主文所示之刑，並諭知易科罰金之折算標準。
四、公訴意旨另以：被告提供其所有上開郵局帳戶予綽號「阿文」之不詳姓名成年男
    子使用，除幫助該不詳姓名成年男子詐欺取財，並掩飾該不詳姓名成年男子犯罪
    所得，因認被告亦涉有洗錢防制法第九條第一項之洗錢罪嫌等語。經查洗錢防制
    法第二條所稱之洗錢，係指（一）掩飾或隱匿因自己或他人重大犯罪所得財物或
    財產上利益。（二）收受、搬運、寄藏、故買或牙保他人因重大犯罪所得財物或
    財產上利益而言。本件被告出租其所有上開郵局帳戶之存摺、印章及提款卡，旨
    在幫助該不詳姓名成年男子詐取財物，並非在掩飾或隱匿該不詳姓名成年人已詐
    得之財物，復無收受、搬運、寄藏、故買或牙保行為，且本件檢察官所指被害人
    僅乙○○○一人，該不詳姓名成年男子是否成立洗錢防制法第三條第一項第五款
    常業詐欺之重大犯罪，顯非無疑議，況亦無證據足證被告事先知悉該不詳姓名成
    年人取得其所有上開郵局帳戶存摺、印章及提款卡，係使用於洗錢防制法第三條
    第一項所規定之重大犯罪，自不能令被告負洗錢防制法第九條第一項之洗錢罪責
    ，惟公訴人認被告此部分與其前開有罪部分，有想像競合犯之裁判上一罪關係，
    故不另為無罪之諭知。
據上論斷，應依刑事訴訟法第二百七十三條之一第一項、第二百九十九條第一項前段
、第三百條，刑法第三百三十九條第一項、第三十條第一項前段、第二項、第四十一
條第一項前段，罰金罰鍰提高標準條例第一條前段、第二條，判決如主文。
中      華      民      國      九十三    年      一      月    十二    日
                                臺灣臺中地方法院刑事第八庭
                                        法  官  鍾  堯  航
右正本證明與原本無異。
如不服本判決，應於送達後十日內向本院提出上訴狀 （須附繕本） ，上訴於台灣高
法院台中分院。
                                        書記官
中      華      民      國      九十三    年      一      月    十二    日
附錄論罪科刑法條
刑法第三百三十九第一項：
意圖為自己或第三人不法之所有，以詐術使人將本人或第三人之物交付者，處五年以
下有期徒刑、拘役或科或併科一千元以下罰金。
